【裁判字號】    89,易,1227
【裁判日期】    890608
【裁判案由】    侵占
【裁判全文】
臺灣臺南地方法院刑事判決                        八十九年度易字第一二二七號
    公  訴  人  臺灣臺南地方法院檢察署檢察官
    被      告  乙○○
右列被告因侵占案件，經檢察官提起公訴（八十九年度偵緝字第一○四號），本院判
決如左：
    主  文
乙○○連續意圖為自己不法之所有，而侵占自己持有他人之物，處有期徒刑拾月。
    事  實
一、乙○○原在臺南縣鹽水鎮經營家榮媒氣行，並向乾惠工業股份有限公司（以下簡
    稱乾惠公司）購買瓦斯。緣乙○○於民國八十七年十一月間介紹獨資經營大營媒
    氣行之甲○○向乾惠公司購買瓦斯，因甲○○係經乙○○帶領入行而獨立從事瓦
    斯分裝業未久，而乙○○所經營之家榮煤氣行又一直向乾惠公司購買瓦斯，甲○
    ○乃與乙○○約定大營媒氣行向乾惠公司購買瓦斯所應付帳款之支付方式，均為
    每月由甲○○交予乙○○後，乙○○再連同其本身所經營之家榮煤氣行所應支付
    之帳款一併交予乾惠公司。惟乙○○僅轉交大營媒氣行八十八年十一月份該期之
    應付帳款予乾惠公司，嗣即意圖為自己不法之所有，並基於概括之犯意，連續於
    八十八年一月間及二月間取得甲○○分別以現金所交付之八十七年十二月份帳款
    新臺幣（下同）四十三萬六千七百四十五元及八十八年一月份帳款四十一萬二千
    二百七十三元後，均將所持有之上開款項侵占入己而挪供己用，而另簽發付款人
    為臺南縣下營鄉農會、帳號為00000000號、票號為0000000號、
    到期日為八十八年二月十五日、金額為四十三萬六千七百四十五元之支票，及同
    付款人、帳號、票號為0000000號、到期日為八十八年二月二十八日、金
    額為四十萬七千零三十九元（應付帳款雖原為四十一萬二千二百七十三元，然扣
    掉前一月溢付帳款，是以該月應付帳款為四十萬七千零三十九元）之支票各一紙
    交付乾惠公司，嗣均遭退票，始知上情。而乙○○所連續侵占甲○○所交付之應
    付帳款共計為八十四萬九千零十八元。
二、案經被害人乾惠公司負責人胡慰親告發並經臺灣臺南地方法院檢察署檢察官偵查
    起訴。
    理  由
一、訊據被告乙○○固對於右揭時地與證人甲○○約定證人所經營之大營煤氣行應支
    付予告發人乾惠公司之帳款由其代為轉交，其並獲證人交付共計八十四萬九千零
    十八元之款項，其則簽發如事實欄所述之二紙支票與乾惠公司，嗣均遭退票等情
    供承不諱，惟矢口否認有何侵占犯行，辯稱：伊有收到錢，不過均用在伊所經營
    之家榮煤氣行，現在家榮煤氣行也給乾惠公司接收了云云。經查右揭事實業據告
    發人乾惠公司代理人羅嘉生指述甚詳，並經證人甲○○於本院審理時結證稱：被
    告所經營之家榮煤氣行，伊有認股，後有分二次紅利，除了認股時外，之後被告
    從未跟伊說家榮煤氣行之經營還需要投資款。自八十七年十月起，伊開始獨資經
    營大營煤氣行，並沒有其他人一起投資經營。從八十七年十一月開始伊跟乾惠企
    業買瓦斯，因為大營和家榮煤氣行均是向乾惠公司買瓦斯，且伊剛入行不久，所
    以一開始就跟乾惠公司羅佳生說好要把伊應付之帳款交給被告，再由被告交給乾
    惠公司，八十七年十一月份的貨款，伊是八十七年十二月初的時候就給乙○○，
    不過事後伊沒有打電話跟乾惠公司確定，因為歷來在下月的銷貨明細表當中就會
    載明，上個月伊所繳付之帳款及如有溢付時之金額，所以伊就知道被告有將錢交
    給乾惠公司。而本件八十七年十二月份及八十八年一月份的帳款，伊均已交付予
    被告，被告於收受時也知這是伊要交付給乾惠公司之帳款。至於卷附之證明書是
    事後乾惠公司沒有收到貨款時來叫伊寫的，證明書之真意是伊已經把貨款交給被
    告等語綦詳，並有證明書一份、支票二紙及大營煤氣行八十八年一月份客戶銷貨
    明細表一份在卷足稽，復經被告自承確已自證人甲○○處收受其本欲付給告發人
    乾惠公司之帳款共計八十四萬九千零十八元無訛，然其並未交給乾惠公司，而係
    挪作自己經營之家榮煤氣行之用等情不諱，則被告既明知上揭款項為證人甲○○
    所交其代為繳給乾惠公司之貨款，卻未如數轉交予乾惠公司，亦未告知證人甲○
    ○或乾惠公司即私自挪供己用，所簽發與乾惠公司之上開二紙支票又遭退票，迄
    今亦未將上開貨款交予乾惠公司，自難謂其無侵占之犯行至明。被告空言否認侵
    占犯行，無非畏罪飾卸之詞，自難予以採信。本件事證已臻明確，被告犯行洵堪
    認定。至被告所經營之家榮煤氣行是否已為乾惠公司所接收一節，屬乾惠公司與
    被告間之債權債務關係，要與本件被告係將證人甲○○所交付與其代為轉交之貨
    款侵吞入己而成立侵占犯行無涉，併此敘明。
二、核被告乙○○意圖為自己不法之所有，而侵占自己持有他人之物，所為係犯刑法
    第三百三十五條第一項之罪。其先後二次犯行，時間緊接，犯罪基本構成要件相
    同，顯均係基於概括之犯意反覆為之，應依連續犯之規定論以一罪並加重其刑。
    爰審酌被告素行、犯罪之動機、目的、手段、所生危害、侵占總金額、犯後態度
    及迄今並未將上揭貨款交還證人甲○○或告發人乾惠公司而達成民事和解等一切
    情狀，量處如主文所示之刑，以資懲儆。
據上論斷，應依刑事訴訟法第二百九十九條第一項前段，刑法第五十六條、第三百三
十五條第一項，罰金罰鍰提高標準條例第一條前段，判決如主文。
中    華    民    國      八十九    年      六        月      八        日
                              臺灣臺南地方法院刑事第四庭
                                      法  官  楊惠芬
右正本證明與原本無異。
如不服本判決，應於送達後十日內向本院提出上訴狀。
                                      書記官  江芳耀
中    華    民    國      八十九   年       六        月      八        日
附錄本案論罪科刑法條全文：
刑法第三百三十五條第一項：
意圖為自己或第三人不法之所有，而侵占自己持有他人之物者，處五年以下有期徒刑
、拘役或科或併科一千元以下罰金。


司法院資訊處製作；財團法人民間司法改革基金會備份。
